臺灣臺中地方法院刑事判決　　　　　 99年度中簡上字第914號
上　訴　人
即　被　告　林子湘
上列上訴人即被告因偽造文書案件，不服本院臺中簡易庭99年度
中簡字第2856號中華民國99年10月18日第一審刑事簡易判決（聲
請案號：臺灣臺中地方法院檢察署99年度偵字第11090號），提
起上訴，本院管轄之第二審合議庭判決如下：
    主    文
原判決撤銷。
林子湘行使偽造私文書，足以生損害於公眾及他人，處有期徒刑
月，如易科罰金，以新臺幣壹仟元折算壹日。臺中市警察局中
市警交字第GE0000000號舉發違反道路交通管理事件通知單上偽
造之「黃麒恩」簽名貳枚（即「移送聯」及「存根聯」上各有偽
造之「黃麒恩」簽名壹枚），均沒收。
    犯罪事實
一、林子湘於民國98年6月23日凌晨0時12分許，駕駛車牌號碼80
    66-QH號自用小客車，行經臺中市○○區○○路與大隆路口
    時，因無照駕駛遭警攔檢查獲，詎其為規避行政處罰，竟基
    於偽造私文書進而持以行使之犯意，冒用其友黃麒恩之名義
    ，在警方製發之臺中市警察局中市警交字第GE0000000號舉
    發違反道路交通管理事件通知單「移送聯」之「收受通知聯
    者簽章」欄上，偽造「黃麒恩」之簽名（「移送聯」及「存
    根聯」係以複寫方式製作，致該2聯均有「黃麒恩」之簽名
    各1 枚），表示係由黃麒恩收受該通知單之方式，偽造具有
    收據性質之私文書，並持交予警員以為行使，足以生損害於
    黃麒恩及臺中市○○○○○路監理機關對於交通違規案件取
    締及管理之正確性。嗣經黃麒恩向監理機關提出申訴後，始
    為警循線查悉上情。
二、案經臺中市警察局第六分局報告臺灣臺中地方法院檢察署檢
    察官偵查後聲請簡易判決處刑。
    理    由
一、前揭犯罪事實，業據被告林子湘於警詢、偵查中均坦承不諱
    ，核與被害人黃麒恩於警詢時指述之情節相符，並有臺中市
    警察局中市警交字第GE0000000號舉發違反道路交通管理事
    件通知單「移送聯」1紙在卷足稽，堪認被告前揭自白應與
    事實相符。本案事證已臻明確，被告犯行洵堪認定。
二、查被告在警員掣發之舉發違反道路交通管理事件通知單「移
    送聯」之「收受通知聯者簽章」欄上偽造「黃麒恩」之簽名
    （因係以複寫方式製作，故「移送聯」後方之「存根聯」亦
    複寫有偽造之「黃麒恩」簽名各1枚），係表示黃麒恩以其
    名義收受該通知單之證明，自屬刑法第210條所稱之私文書
    ，且被告偽造完成後復持以交付予執勤員警而行使之，自足
    生損害於舉發機關調查之正確性與監理機關對道路交通違規
    管理之正確性，並使黃麒恩有遭受裁罰之虞而損害其本人。
    是核被告上開所為，係犯刑法第216條、第210條行使偽造私
    文書罪。而其偽造署押係偽造私文書之階段行為，偽造後復
    持以行使，其偽造私文書之低度行為經行使偽造私文書之高
    度行為所吸收，均不另論罪。
三、原審以被告犯罪事證明確，予以論罪科刑，固非無見。惟被
    告在警方製發之臺中市警察局中市警交字第GE0000000號舉
    發違反道路交通管理事件通知單「移送聯」之「收受通知聯
    者簽章」欄上，偽造「黃麒恩」之簽名，因該通知單係1式3
    聯，即含有「移送聯」、「通知聯」及「存根聯」，且「移
    送聯」後方之「存根聯」上亦複寫有「黃麒恩」之簽名1枚
    ，依法均應併予宣告沒收，原審判決僅就卷附臺中市警察局
    中市警交字第GE0000000號舉發違反道路交通管理事件通知
    單「移送聯」之「收受通知聯者簽章」欄上，偽造「黃麒恩
    」之簽名1枚宣告沒收，未予詳查併就該通知單之「存根聯
    」上複寫之偽造「黃麒恩」簽名1枚亦併予宣告沒收，容有
    未合。
四、被告上訴意旨以其無不良前科，且年輕不懂法律，尚在學無
    資力繳付罰金，已有悔意，請求減輕刑責云云；惟按刑法係
    經立法院通過並經總統公布周知之法律，任何人不得推諉為
    不知其規定而欲免除其刑罰。且認識法律並遵守法律規定乃
    係現代法治國家人民最基本之義務，此亦係我國刑法第16條
    明文規定：不得因不知法律而免除刑事責任之原因。我國刑
    法第16條既已明白揭示人民有知法之義務，若可因不知法律
    規定而免除其刑事責任，則人民於犯罪後均可辯稱其不知法
    律之規定而要求免除其刑事責任，則現代法治國家之法律秩
    序將因之崩解而蕩然無存。因之被告上開不懂法律之辯稱要
    無可採。再按，刑罰之量定，屬法院自由裁量之職權行使，
    應審酌刑法第57條所列各款事由及一切情狀，為酌量輕重之
    標準，並非漫無限制。在同一犯罪事實與情節，如別無其他
    加重或減輕之原因，下級審法院量定之刑，亦無過重或失輕
    之不當情形，則上級審法院對下級審法院之職權行使，原則
    上應予尊重（最高法院85年度台上字第2446號裁判意旨參照
    ）；本案原審量刑既在法定刑之內，且量刑本屬法院就個案
    為裁量之職權，而本件原審審酌被告因無照駕駛，為規避被
    處以較重之罰鍰，而冒用被害人黃麒恩之名義，致生損害於
    被害人黃麒恩及交通主管機關管理交通違規事件之正確性，
    暨念其犯罪手段尚屬平和，犯後坦承犯行等一切情狀，判處
    被告有期徒刑3月，及諭知如易科罰金以新臺幣1千元折算1
    日，難謂有何輕重失衡之處；是以被告上開因無資力繳付罰
    金，請求減輕刑責之上訴理由亦無足採。又被告上訴雖無理
    由，惟原審判決既有上述可議之處，即屬無可維持，自應由
    本院予以撤銷改判。
五、爰審酌被告之犯罪動機、目的、手段，暨被告於為警查獲後
    ，為規避責任而冒名簽具交通違規單，影響舉發單位與監理
    機關對於交通違規案件取締及違規管理之正確性，並損及真
    正名義人之權益，惟念其犯後尚能坦認犯行，態度良好，已
    有悔意等一切情狀，量處如主文所示之刑，並諭知易科罰金
    之折算標準，以示懲儆。又臺中市警察局中市警交字第GE00
    00000號舉發違反道路交通管理事件通知單上偽造之「黃麒
    恩」簽名2枚（即「移送聯」及「存根聯」上各有偽造「黃
    麒恩」之簽名1枚），不問屬於犯人與否，均應依刑法第219
    條之規定，宣告沒收。
六、本件被告經合法傳喚，無正當理由不到庭，爰依刑事訴訟法
    第455條之1第3項、第371條規定，不待其陳述，逕行判決。
據上論斷，應依刑事訴訟法第455條之1第1項、第3項、第369條
第1項前段、第364條、第371條、第299條第1項前段，刑法第216
條、第210條、第41條第1項前段、第219條，判決如主文。
中    華    民    國   100    年    1     月    14    日
                  刑事第十四庭  審判長  法  官  林美玲
                                        法  官  何世全
                                        法  官  許月馨
上正本證明與原本無異。
本件不得上訴。
                                        書記官  黃美雲
中    華    民    國   100    年    1     月    14    日